【裁判字號】    92,台上,2788
【裁判日期】    920522
【裁判案由】    違反毒品危害防制條例
【裁判全文】
最高法院刑事判決                              九十二年度台上字第二七八八號
    上訴人  台灣高等法院高雄分院檢察署檢察官
    被  告  甲○○
右上訴人因被告違反毒品危害防制條例案件，不服台灣高等法院高雄分院中華民國九
十年一月九日第二審更審判決（八十九年度上更(一)字第四一九號，起訴案號：台灣屏
東地方法院檢察署八十七年度偵字第七０一一、四八六九、五九一六、六二四六、六
七八八號），提起上訴，本院判決如左：
    主  文
原判決撤銷，發回台灣高等法院高雄分院。
    理  由
本件原判決以檢察官公訴意旨略稱，被告甲○○基於概括犯意，自民國八十七年六月
底起，在高雄縣林園鄉、高雄市○○路，及屏東市○○街二六四號三樓等地，連續販
賣第二級毒品安非他命予黃孝文三次。同年七月十九日夜間，又在屏東市○○街二六
四號三樓，交付黃孝文安非他命四小包（驗餘毛重四‧二公克）、海洛因七小包（驗
餘淨重三‧一八公克），以抵前欠新台幣（下同）一萬元。嗣黃孝文與洪志宗等於同
年七月二十日為警查獲，扣得前開安非他命四小包、海洛因七小包、電子磅秤一台、
塑膠袋一包等物，因認被告涉犯毒品危害防制條例第四條第一項、第二項之罪嫌等情
。惟經審理結果，認為不能證明被告犯罪，乃維持第一審諭知被告無罪之判決，駁回
檢察官在第二審之上訴，固非無見。
惟查：(一)證人之陳述有部分前後不符，或相互間有所歧異時，究竟何者為可採，法院
本得依其自由心證予以斟酌，若其基本事實之陳述與真實性無礙時，仍非不得予以採
信，非謂一有不符，即認其全部均為不可採信。原審以證人黃孝文、洪志宗於警詢、
偵查中，及審理中之供述，前後所供並不一致，或相互間有所歧異，非無瑕疵可指，
即謂無法據為不利於被告之認定。然黃孝文於警詢及偵查中，均證稱確向被告購買安
非他命、海洛因，並具體敘述向被告購買安非他命、海洛因之時間、地點、數量（見
屏警分刑字第一三一八號警詢卷第五頁、偵字第四八六九號卷第五、三四、三五頁）
。而洪志宗於警詢及偵查中亦證述黃孝文確有向被告接洽購買安非他命、海洛因（見
屏警分刑字第一三一八號警詢卷第七、八頁、偵字第四八六九號卷第五、三二頁）。
雖其等所供，或有部分前後不一，或相互間有所歧異，但事實審法院非不可本於經驗
法則，斟酌其他情形，作合理之比較，定其取捨。至黃孝文、洪志宗於審理中固翻異
前詞，改稱黃孝文係向綽號「阿泉」者購買毒品，而非向被告購買。然據被告供述伊
認識洪志宗，曾為洪志宗做「和室」裝潢，拿取材料費時，因洪志宗不在場，由黃孝
文給付，於完工後尚欠黃孝文一萬元等情（見偵字第四八六九號卷第四一頁、第一審
卷第二八七頁）。則黃孝文、洪志宗與被告係屬舊識，黃孝文、洪志宗似無誤認被告
之可能。其二人於審理中翻異前供，所為上開證述，是否為事後迴護被告之詞，尚非
無疑。又黃孝文、洪志宗於警詢及偵查中供述，係由黃孝文向被告接洽購買毒品，倘
若被告有販賣毒品情事，則黃孝文所知被告販賣毒品之情節，似較洪志宗詳盡，如何
因其二人所述有部分歧異，即謂其等所供全部均不足採，亦非無疑？乃原審未深入研
求，細心勾稽，究明黃孝文、洪志宗前後所供不一致，或相互間有所歧異之原因，所
供究以何者為可取？即以該二證人之陳述前後不一致，或相互間有所歧異，而全盤否
定其等證言，遽為前開認定，要嫌速斷，且有理由不備之違誤。(二)審理事實之法院對
於卷內與被告犯罪是否成立有關，且依法應予調查之證據，如未詳加調查，或雖已調
查，仍未調查明白，則尚難遽為被告有利或不利之認定。黃孝文於警詢時供證：伊向
被告購買安非他命、海洛因，係以扣機0000000000號後留言之方式，聯絡
被告後進行交易（見屏警分刑字第一三一八號警詢卷第五頁）。則該電話號碼係何人
所申請？與被告有無關聯？黃孝文曾否以該電話與被告聯繫？是否係為購買毒品之事
而聯繫？不無疑義。其與判斷被告是否成立被訴犯行非無關聯，自須詳予調查究明。
乃原審未詳加調查審酌，即謂被告被訴犯行係屬不能證明，難謂無調查未盡及理由不
備之違誤。以上或為上訴意旨所指摘，或為本院得依職權調查之事項，應認原判決有
發回更審之原因。
據上論結，應依刑事訴訟法第三百九十七條、第四百零一條，判決如主文。
中      華      民      國    九十二    年      五      月    二十二    日
                              最高法院刑事第六庭
                                  審判長法官  吳  雄  銘
                                        法官  池  啟  明
                                        法官  石  木  欽
                                        法官  郭  毓  洲
                                        法官  吳  三  龍
      右正本證明與原本無異
                                              書  記  官
中      華      民      國    九十二    年      五      月    二十八    日


司法院資訊處製作；財團法人民間司法改革基金會備份。
